臺灣臺南地方法院臺南簡易庭民事判決
110年度南小字第2012號
原      告  新安東京海上產物保險股份有限公司台南分公司

法定代理人  曾淑惠  
訴訟代理人  徐聖弦  
被      告  李俊民  

上列當事人間請求侵權行為損害賠償事件，本院於民國111年1月
17日言詞辯論終結，判決如下︰  
    主      文
被告應給付原告新臺幣貳萬壹仟貳佰陸拾玖元，及自民國一百一
十年十月十九日起至清償日止，按週年利率百分之五計算之利息
。
原告其餘之訴駁回。
訴訟費用新臺幣壹仟元，其中新臺幣玖佰元由被告負擔，餘由原
告負擔。
本判決原告勝訴部分得假執行。 　
    事實及理由
一、被告未於言詞辯論期日到場，其雖於民國110年12月29日具
    狀陳明其入監執行6月，無法出庭等語，然依本院調取臺灣
    高等法院在監在押全國紀錄表所示，被告於本件111年1月17
    日言詞辯論期日並無在監或在押之情形，足見被告並無因在
    監押而於言詞辯論期日無法到場之狀況。此外本件亦核無民
    事訴訟法第386條各款所列情形，爰依原告之聲請，由其一
    造辯論而為判決。
二、原告起訴主張：被告於民國110年1月15日16時45分許，駕駛
    車牌號碼000-000號機車（下稱系爭機車），行經臺南市東
    區崇善路與崇善四街口處，因違反道路交通安全規則第102
    條第1項第7款規定，有轉彎未禮讓直行車先行之過失，而與
    由訴外人許博育駕駛、原告所承保訴外人鄭資靜所有車牌號
    碼000-0000號自小客車（下稱系爭保險車輛）發生碰撞，系
    爭保險車輛因而受損。系爭保險車輛已向原告投保車體損失
    險，原告已依保險契約賠付系爭保險車輛之車損修理費用新
    臺幣（下同）25,260元（含零件13,060元、鈑金及工資2,20
    0元、烤漆10,000元）。為此，依民法第184條第1項前段、
    第191條之2前段、第196條、保險法第53條第1項規定，代位
    請求被告給付上開金額等語。並聲明：被告應給付原告25,2
    60元，及自起訴狀繕本送達翌日起至清償日止，按週年利率
    5％計算之利息。
三、被告經合法通知，未於言詞辯論期日到場，亦未提出書狀就
    原告本件主張作何聲明陳述。
四、得心證之理由：
  ㈠原告主張系爭保險車輛於上開時、地，遭被告駕駛系爭機車
    碰撞受損，其已依保險契約給付修復費用25,260元等情，業
    據提出系爭保險車輛行車執照、系爭保險車輛車損照片、臺
    南市政府警察局道路交通事故當事人登記聯單、道路交通事
    故現場圖、車損估價單、系爭保險車輛修復後照片、維修費
    用發票等資料附卷為證（見調字卷第19至33頁），並經本院
    依職權向臺南市政府警察局第一分局調閱本件交通事故調查
    卷宗資料查閱屬實（見調字卷第49至85頁）；而被告對於原
    告主張之事實，已於相當時期受合法之通知，而於言詞辯論
    期日不到場，亦未提出任何書狀或證據資料爭執前揭原告主
    張事實，依民事訴訟法第280條第3項前段準用同條第1項規
    定，應視同自認，本院依上開調查證據之結果，認原告之主
    張堪信為真實。
  ㈡按汽車、機車或其他非依軌道行駛之動力車輛，在使用中加
    損害於他人者，駕駛人應賠償因此所生之損害。民法第191
    條之2前段定有明文。次按「汽車行駛至交岔路口，其行進
    、轉彎，應依下列規定：…七、轉彎車應讓直行車先行。」
    道路交通安全規則第102條第1項第7款定有明文。被告於前
    揭時、地駕駛系爭機車轉彎時，並無不能注意之情事，卻仍
    疏未禮讓直行車即系爭保險車輛先行，致生本件事故，依上
    開規定，自應負損害賠償責任。
  ㈢按因故意或過失，不法侵害他人之權利者，負損害賠償責任
    ；汽車、機車或其他非依軌道行駛之動力車輛，在使用中加
    損害於他人者，駕駛人應賠償因此所生之損害；不法毀損他
    人之物者，被害人得請求賠償其物因毀損所減少之價額；負
    損害賠償責任者，除法律另有規定或契約另有訂定外，應回
    復他方損害發生前之原狀；債權人得請求支付回復原狀所必
    要之費用，以代回復原狀，民法第184條第1項前段、第191
    條之2前段、第196條及第213條第1、3項分別定有明文。又
    依民法第196條請求賠償物被毀損所減少之價額，得以修復
    費用為估定之標準，但以必要者為限（例如：修理材料以新
    品換舊品，應予折舊），如修理材料以新零件更換被損害之
    舊零件，計算損害賠償額時，自應將零件折舊部分予以扣除
    （最高法院77年度第9次民事庭會議決議意旨、80年度台上
    字第2476號判決意旨參照）。原告主張系爭保險車輛受有損
    害，修理費用共支出25,260元（其中零件13,060元、鈑金及
    工資2,200元、烤漆10,000元），業據原告提出前揭估價單
    及發票為證。然觀諸系爭保險車輛行車執照（見調字卷第19
    頁）可知，系爭保險車輛為108年4月出廠，距系爭交通事故
    發生日即110年1月15日約1年10個月，又依原告所提出上開
    收據，其零件之價格係以新零件更換損壞之舊零件，參諸前
    揭說明，計算上開零件損害賠償數額時，自應扣除折舊部分
    始屬合理，則依行政院所頒固定資產耐用年數表及固定資產
    折舊率表，非運輸業用客貨車之耐用年數為5年，依平均法
    計算其折舊結果（即以固定資產成本減除殘價後之餘額，按
    固定資產耐用年數表規定之耐用年數平均分攤，試算折舊額
    ），每年折舊率為5分之1，並參酌營利事業所得稅查核準則
    第95條第6項規定「固定資產提列折舊採用定率遞減法者，
    以1年為計算單位，其使用期間未滿1年者，按實際使用之月
    數相當於全年之比例計算之，不滿1月者，以1月計」，系爭
    保險車輛零件費用扣除折舊後得請求金額為9,069元【計算
    方式：1.殘價＝取得成本÷（耐用年數＋1）即13,060÷（5+1）
    ≒2,177（小數點以下四捨五入）；2.折舊額 ＝（取得成本－
    殘價）×1/（耐用年數）×（使用年數）即（13,060－2,177) 
    ×1/5×（1+10/12）≒3,991（小數點以下四捨五入）；3.扣除
    折舊後價值＝（新品取得成本－折舊額）即13,060－3,991＝9,0
    69】。從而，系爭保險車輛所受損害額應為21,269元【計算
    式：9,069元（零件費用）＋2,200元（鈑金及工資費用）＋10
    ,000元（烤漆費用）＝21,269元】。
  ㈣另按被保險人因保險人應負保險責任之損失發生，而對於第
    三人有損失賠償請求權者，保險人得於給付賠償金額後，代
    位行使被保險人對於第三人之請求權；但其所請求之數額，
    以不逾賠償金額為限，保險法第53條第1項已明文規定。而
    損害賠償祇應填補被害人實際損害，保險人代位被害人請求
    損害賠償時，依保險法第53條第1項規定，如其損害額超過
    或等於保險人已給付之賠償金額，固得就其賠償之範圍，代
    位請求賠償，如其損害額小於保險人已給付之賠償金額，則
    保險人所得代位請求者，應祇以該損害額為限（最高法院65
    年度台上字第2908號判決意旨參照）。查原告雖主張其已賠
    付25,260元，然揆諸上開說明，本件原告於給付理賠保險金
    後，僅得代位被保險人請求被告賠償之損害額為21,269元，
    逾此範圍之主張，即屬無憑。又給付無確定期限者，債務人
    於債權人得請求給付時，經其催告而未為給付，自受催告時
    起，負遲延責任；其經債權人起訴而送達訴狀，或依督促程
    序送達支付命令，或為其他相類之行為者，與催告有同一之
    效力；遲延之債務，以支付金錢為標的者，債權人得請求依
    法定利率計算之遲延利息；應付利息之債務，其利率未經約
    定，亦無法律可據者，週年利率為百分之5，民法第229條第
    2項、第233條第1項前段及第203條業已分別明定。查本件原
    告請求被告應給付之前開金額，並未定有給付之期限，而本
    件原告於110年9月3日提出之起訴狀繕本係於110年10月18日
    送達被告（見調字卷第93頁），則原告請求被告給付21,269
    元，及起訴狀繕本送達被告之翌日即110年10月19日起至清
    償日止，按週年利率5％計算之利息，為有理由，應予准許，
    逾此範圍之請求，尚屬無據。
五、綜上所述，原告依侵權行為及保險代位之法律關係，請求被
    告給付21,269元，及自起訴狀繕本送達被告之翌日即110年1
    0月19日起至清償日止，按週年利率5％計算之利息，為有理
    由，應予准許，逾此範圍所為之請求，則無理由，應予駁回
    。
六、按各當事人一部勝訴、一部敗訴者，其訴訟費用，由法院酌
    量情形，命兩造以比例分擔或命一造負擔，或命兩造各自負
    擔其支出之訴訟費用；小額事件第一審法院為訴訟費用之裁
    判時，應確定其費用額，民事訴訟法第436條之19第1項、第
    79條分別定有明文。經核本件訴訟費用額為1,000元（即第
    一審裁判費），且原告為一部勝訴，本院審酌原告勝訴部分
    之金額與原告全部請求金額之比例，認應由被告負擔900元
    ，餘由原告負擔。
七、本件係屬民事訴訟法第436條之8第1項小額訴訟事件所為被
    告部分敗訴之判決，依同法第436條之20規定，就原告勝訴
    部分應依職權宣告假執行。
八、訴訟費用負擔之依據：民事訴訟法第79條、第436條之19第1
    項。
中    華    民    國    111    年    1    月    28    日
                  臺灣臺南地方法院臺南簡易庭
                                  法  官  余玟慧　
以上正本係照原本作成
如不服本判決，應於送達後20日內，向本院提出上訴狀並表明上
訴理由，如於本判決宣示後送達前提起上訴者，應於判決送達後
廿日內補提上訴理由書（須附繕本）。
對於小額程序之第一審判決之上訴，非以其違背法令之理由，不
得為之。且上訴狀內應記載表明(一)原判決所違背之法令及其具
體內容。(二)依訴訟資料可認為原判決有違背法令之具體事實者
。如委任律師提起上訴者，應一併繳納上訴審裁判費。 
中　　華　　民　　國　　111 　年　　2 　　月　　10　　日
                                書記官  于子寧